【裁判字號】    95,交聲,63
【裁判日期】    951002
【裁判案由】    違反道路交通管理處罰條例聲明異議
【裁判全文】
臺灣臺東地方法院刑事裁定              95年度交聲字第63號
原處分機關  交通部公路總局高雄區監理所臺東監理站
異  議  人  甲○○
即受處分人
                      1號
上列異議人因違反道路交通管理處罰條例案件，對於交通部公路
總局高雄區監理所臺東監理站於95年6月27日所為之處分（原處
分案號：東監違字第裁81-G00000000號），聲明異議，本院裁定
如下：
        主  文
原處分撤銷。
甲○○汽車駕駛人，行車速度，超過規定之最高時速，處罰鍰新
臺幣壹仟柒佰元，並記違規點數壹點。
    理  由
一、原處分意旨略以：受處分人即異議人甲○○所有車牌號碼3Q
    -7959號自用小客車，於民國95年2月23日上午10時43分許，
    經人駕駛於行經速限50公里之臺中市○○路1號處時，為警
    以電腦雷達自動照相測速器測獲該輛自用小客車之行車時速
    達69公里，已超速19公里，而為臺中市警察局交通警察隊以
    中市警交字第G00000000號舉發違反道路交通管理事件通知
    單予以舉發。嗣原處分機關即交通部公路總局高雄區監理所
    臺東監理站經查證後，認上述違規事實明確，乃依照道路交
    通管理處罰條例第40條第1項及第63條第1項第1款等規定，
    並參酌違反道路交通管理事件統一裁罰基準表之相關內容，
    裁處異議人罰鍰新臺幣2,400元，並記違規點數1點云云。
二、聲明異議意旨則略以：受處分人即異議人甲○○實際未收到
    本件之舉發違反道路交通管理事件通知單及違規車輛採證照
    片，因而逾期未繳付罰款，而遭監理機關以最高額罰鍰裁處
    ，及吊扣駕照3個月，故異議人不服該裁決，而提起本件異
    議等語。
三、按汽車駕駛人，行車速度，超過規定之最高時速者，處新臺
    幣1,200元以上2,400元以下罰鍰；並記違規點數1點；汽車
    駕駛人之行為有其他違規行為經以科學儀器取得證據資料之
    情形，當場不能製單舉發者，得對汽車所有人逕行舉發處罰
    ；前開逕行舉發，應記明車輛牌照號碼、車型等可資辨明之
    資料，查明汽車所有人姓名或名稱、住址後，製單舉發處罰
    之，道路交通管理處罰條例第40條第1項、第63條第1項第1
    款、第7條之2第1項第6款、第2項分別定有明文。至送達，
    不能依前二條規定（註：行政程序法第72條之普通送達、第
    73 條之補充送達及留置送達）為之者，得將文書寄存送達
    地之地方自治或警察機關，並作送達通知書兩份，一份黏貼
    於應受送達人住居所、事務所、營業所或其就業處所門首，
    另一份交由鄰居轉交或置於該送達處所信箱或其他適當位置
    ，以為送達；前項情形，由郵政機關為送達者，得將文書寄
    存於送達地之郵政機關，行政程序法第74條第1項、第2項雖
    定有明文，然行政機關為寄存送達之前提，必為應受送達人
    仍係居住於應受送達處所，且無法依上開普通、補充及留置
    等送達方式送達者，始能予以寄存送達，假若應受送達人之
    實際住所已非在該原先之應受送達處所，而應受送達人亦未
    向該管行政機關陳報變更後之應受送達處所，則於此情形下
    ，行政機關應係依照前述公示送達之相關規定以為送達，而
    不能逕以寄存送達之方式為之。
四、經查：
  (一)本件受處分人即異議人甲○○受處分人所有車牌號碼3Q-795
    9號自用小客車，於95年2月23日上午10時43分許，經人駕駛
    於行經速限50公里之臺中市○○路1號處時，為警以電腦雷
    達自動照相測速器測獲該輛自用小客車之行車時速達69公里
    ，已超速19公里，而為予以舉發，違反行車速限管制規定之
    事實，有臺中市警察局交通警察隊以中市警交字第G0000000
    0 號舉發違反道路交通管理事件通知單1紙及違規車輛採證
    相片1幀附卷可稽，是異議人之自用小客車，有於前開時、
    地經人駕駛而行車速度超過規定之最高時速之違規事實，應
    可認定。
  (二)然上開舉發違反道路交通管理事件通知單，經臺中市警察局
    交通警察依照上述道路交通管理處罰條例第7條之2第1項第6
    款及第2項等規定予以逕行舉發後，該舉發單位隨即根據上
    開自用小客車車籍資料上所登記之車主地址，寄送予受處分
    人即異議人甲○○，且郵寄地址即為該車籍資料上之車主地
    址：「臺東縣臺東市○○路○段104巷80弄12號」，嗣因信件
    招領逾期而為郵政機關退回等情，雖有寄存逾期退回之舉發
    通知單掛號郵件1份在卷足憑，又經本院依職權調閱法務部
    戶役政連結作業系統可知，異議人確於94年5月16日遷入臺
    中縣龍井鄉○○村○○鄰○○路235巷21號，核與異議人所具
    狀地址相符。從而，異議人於本件違規當時，實際上並未居
    住於該自用小客車車籍資料所登記之車主地址「臺東縣臺東
    市○○路○段104巷80弄12號」，而業已變更其住所及應受送
    達之處所一情，應無疑義。又異議人變更其應受送達之處所
    後，並未依照道路交通安全規則第23條等相關規定，向監理
    機關申請變更該自用小客車車籍資料上之車主地址，因之異
    議人確有變更其送達之處所而不向監理機關陳明，致有應為
    送達之處所不明等事由之情事，亦無疑問。基此並參照前述
    說明，上開舉發單位就前述違規通知單，本應依職權命為公
    示送達，而不能逕因郵政機關簡略之「招領逾期」說明，即
    以寄存送達之方式進行送達。因之，足見本件舉發通知單之
    送達程序，於法尚有違誤。
  (三)依照「違反道路交通管理事件統一裁罰基準及處理細則」第
    2 條第2項之違反道路交通管理事件統一裁罰基準表，以及
    同細則第41條之規定可知，違反道路交通管理事件之裁罰基
    準，係以當事人接到違規舉發通知書後，「有無逾越到案日
    期繳納罰款及到案與否」，為設定裁決罰鍰數額準據之一，
    故行為人有無於到案日期前繳交罰鍰或到案與否，對於行為
    人究應處以較低額或較高額之罰鍰，本具有相當之決定性。
    另因違反道路交通管理事件之處罰為一行政秩序罰，其對於
    違規之行為人所為之處罰，顯然影響行為人之權利義務，性
    質上為負擔之行政處分，是其應有行政法基本原則之要求即
    行政行為應遵循公正、公開與民主之程序，確保依法行政原
    則，以保障人民權益，增進人民對行政之信賴（此亦為行政
    程序法第1條開宗明義所揭示），故為保障違反道路交通管
    理事件行為人之權益，舉發單位本應於舉發通知單上，詳為
    記載「應到案日期」及「應到案處所」，以利行為人得遵期
    到案繳交罰款，或對其違規之行為有陳述、爭執之機會。然
    如前述，本件舉發通知單既未經合法送達，則受處分人即異
    議人甲○○顯然無從根據該舉發通知單上之「應到案日期」
    及「應到案處所」等內容，遵期到案繳交罰款，或對其違規
    之行為有陳述、爭執之機會。基此，原處分機關就此疏漏並
    未依循「違反道路交通管理事件統一裁罰基準及處理細則」
    第31條第1項之相關規定，加以審查，並要求舉發單位補正
    而另行通知異議人，後來即逕以上述違規事實明確，而對異
    議人處以法定最高額罰鍰2,400元，並記違規點數1點等處分
    ，經核於法尚非適當，故異議人執此而指摘原裁決處分不當
    ，確屬有理。
五、綜上所述，本件原裁決處分既有前述違法情形，故應由本院
    裁定將原處分撤銷，然因受處分人即異議人甲○○所有之自
    用小客車，於前開時、地，經人駕駛而有超速之違規事實既
    可認定，則本院仍應依照道路交通管理處罰條例第40條第1
    項及第63條第1項第1款等規定，以及參考違反道路交通管理
    事件統一裁罰基準表之相關內容（違反道路交通管理處罰條
    例第40條第1項，駕駛人駕駛汽車〔如本件之自用小客車〕
    ，行車速度超過規定之最高時速未滿20公里者，處罰鍰新臺
    幣1,700元），另為異議人如主文第2項所示之諭知，以資適
    法。
六、據上論斷，應依道路交通案件處理辦法第20條前段，裁定如
    主文。
中    華    民    國    95    年    10    月    2     日
                  交通法庭   法  官  徐淑芬
以上正本證明與原本無異。
如不服本裁定，應於裁定送達後5日內向本院提出抗告狀（須附
繕本）。
「切勿逕送上級法院」
                             書記官  王希文
中    華    民    國    95    年    10    月    3     日


司法院資訊處製作；財團法人民間司法改革基金會備份。
